臺灣臺北地方法院民事判決　　　　　　　　　　　　九十二年度訴字第三七四二號
　　　原　　　告　甲○○
　　　被　　　告　乙○○
右當事人間刑事附帶民事訴訟請求侵權行為損害賠償事件，經本院刑事庭移送前來，
經本院於中華民國九十三年四月九日言詞辯論終結，判決如左：
    主    文
被告應給付原告新台幣陸拾萬元，及自民國八十八年六月九日起至清償日止按週年利
率百分之五計算之利息。
原告其餘之訴駁回。
訴訟費用由被告負擔十分之七，餘由原告負擔。
    事    實
甲、原告方面：
一、聲明：
    被告應給付原告新台幣（下同）八十六萬四千六百九十七元，及自民國八十八年
    六月九日起至清償日止按年息百分之十計算之利息。
二、陳述：
（一）被告於八十四年間在台北市○○街三十六號二樓，向原告誆稱其為股市高手，
      原告可在該處看盤，其可當者代原告向證券公司以其戶頭為原告買賣股票，而
      以電腦行情下一檔所跳出之行情為成交價，逐日記帳會算，使原告陷於錯誤，
      深信經由被告可以較合理而有利潤之價格購得股票，而先後交付被告到期日八
      十四年十二月三十日面額六十五萬元，及到期日八十五年十二月十三日面額十
      四萬元之支票兩紙，共交付被告七十九萬元，由被告以帳戶代為買賣股票。
（二）原告於委託被告買賣股票初期，雙方並未製作對帳單，八十五年七月七日始製
      作第一張對帳單，於八十七年十一月五日對帳結果現金雖不足一百十九萬九一
      百零七元，但原告仍持有股票，迄八十七年十一月十三日因原告持股均有配股
      ，原告乃再製作對帳單載明配股後原告之持股數，經被告簽認，迄八十八年六
      月九日原告欲賣出持股結算領回結餘之八十六萬四千六百九十七元時，被告稱
      股票和現金都沒有了，始知受騙，被告實際上並未代其購買任何股票。原告乃
      提出刑事告訴，並經檢察官提起公訴，而經本院八十八年度訴字第八○四號判
      處被告罪刑在案。被告因事跡敗露，遂於八十八年七月十五日匯款二萬元返還
      原告。另原告有請被告代轉十九萬元予訴外人柯守明，此部分並已載明於第十
      一號帳單中。
三、證據：提出支票影本二紙、支票存款往來對帳單、對帳單影本十五紙、臺灣臺北
    地方法院檢察署八十九年十二月二十二日移送併案審理通知函影本等件為證。
乙、被告方面：
一、聲明：
    原告之訴駁回。
二、陳述：
（一）有收到原告交付的七十九萬元，並有以被告本人及第三人之帳戶代原告買賣股
      票，並無詐欺。依原告於八十七年十一月十三日與被告會算之對帳單顯示，當
      時原告之投資款已全部賠空，且尚欠被告一百十九萬九千一百零七元，被告之
      投資款既已賠空，其主張於八十八年六月九日而仍有持股並與被告會算，並不
      實在。
（二）原告是借被告及被告指定的帳戶買賣股票，不是被告代其操作，被告確實有代
      原告打電話下單買賣股票，是由原告看電腦上股票行情告訴被告他要買的股票
      ，而由原告其代為打電話下單。收盤時由原告自已核對與券商進出帳目，製作
      帳單。就此雙方簽有協議規則及臨時規定。被告提供原告買賣股票之所有帳戶
      均已提出附於本院刑事庭八十八年度訴字第八○四號卷內。
（三）原告於八十八年五月五日因其款項虧損已空，向被告借款十九萬元轉交柯守明
      此部分應予扣除。原告另於八十八年七月十五日向被告借款四萬元，而由被告
      分二次匯款予原告，但因此部分與本件無關，被告不主張扣抵，亦不為請求。
三、證據：提出八十七年十一月十三日原告書立之對帳單、八十五年十二月二十八日
    原告陸續交付被告之進出明細表六紙、臺灣臺北地方法院檢察署八十七年偵字第
    二三九六二號不起訴處分書、本院八十八年度北簡字第四三九一號宣示判決筆錄
    影本、柯守明帳冊節本、八十八年七月十五日板信銀行及台新銀行匯款單影本、
    九十三年二月九日及三月一日刑事補充答辯狀及其證物影本等件為證。
    理    由
一、本件原告主張：被告於八十四年間在台北市○○街三十六號二樓，向原告誆稱其
    為股市高手，原告可在該處看盤，其可代原告向證券公司以其戶頭為原告買賣股
    票，以電腦行情對一檔所跳出之行情為成交價，逐日記帳會算，使原告陷於錯誤
    ，深信經由被告代為購買可以較合理而有利潤之價格購得股票，而先後交付被告
    到期日八十四年十二月三十日面額六十五萬元，及到期日八十五年十二月十三日
    面額十四萬元之支票兩紙，共交付被告七十九萬元，由被告以帳戶代為買賣股票
    ，迄原告於民國八十八年六月九日欲與原告結算領回結餘之八十六萬四千六百九
    十七元時，被告卻稱已無剩餘金額及股票，原告始知受騙，被告實際上並未代其
    購買任何股票等情，求為命被告給付八十六萬四千六百九十七元，及自八十八年
    六月九日起至清償日止按年息百分之五計付利息之判決。
二、被告則以：有收到原告交付的七十九萬元，原告是借被告及被告指定的帳戶買賣
    股票，不是被告代其操作，被告確實有代原告打電話下單買賣股票，由原告看電
    腦上股票行情告訴被告他要買的股票，而由原告其代為打電話下單，並無詐欺。
    而依原告於八十七年十一月十三日與被告會算結果，原告之投資款已全部賠空，
    且尚欠被告一百十九萬九千一百零七元，被告之投資款既已賠空，其主張於八十
    八年六月九日仍有持股並與被告會算，並不實在。又原告於八十八年五月五日因
    曾向被告借款十九萬元，並由被告轉予訴外柯守明，此部分應予扣除等語，資為
    抗辯。
三、原告主張被告向其表示可在台北市○○街三十六號二樓，看盤買賣股票，其因而
    於八十四年、八十五年間分二次開立支票共交付被告七十九萬元之事實，業據其
    提出支票影本兩紙為證（見本院卷第七十頁），並為被告所不爭，自堪信為真實
    。又原告主張被告誆稱其為股票高手，經由被告代為購買可以較合理而有利潤之
    價格購得股票，但被告實際並未代原告購買任何股票，迄原告於民國八十八年六
    月九日結算，欲領回結餘之八十六萬四千六百九十七元時，被告卻稱已無剩餘金
    額及股票，詐騙原告，應負侵權行為損害賠償責任，則為被告所否認，並以前開
    情詞置辯。經查：
（一）被告雖抗辯原告是借被告及其指定的帳戶買賣股票，不是被告代其操作，由原
      告看電腦上股票行情告知要買的股票，而由其代為打電話下單，其確實有代原
      告下單買賣股票云云。查自八十五年六月二十九日以後原告經由被告買賣之股
      票，均有製作對帳單對帳，業經原告所陳明並提出對帳單十五紙在卷可稽（見
      本院卷第一一九頁至第一三三頁），被告對其中第一至第四張等對帳單記載股
      票買賣之內容亦不爭（見本院卷第二五一頁），而被告提供原告買賣股票的帳
      戶均已提出附於本院刑事庭八十八年度訴字第八○四號案件中，亦據被告陳明
      在卷（見本院卷第一五五頁），惟經本院調取上開刑事卷宗，核對刑事庭依被
      告所主張，向永利證券股份有限公司、大信證券股份有限公司及元富證券股份
      有限公司調取之原告及其指定之其他投資人買賣股票帳戶之交易資料，發現於
      原告對帳單所載交易日期，被告及其指定之第三人帳戶內，或全無交易資料，
      或雖有交易，但與原告對帳單所載買賣之股票及股價多不符，幾無被告代原告
      下單所購買股票之交易紀錄（詳如附件比對表所示），有元富證券股份有限公
      司九十年八月二十三日元證字第一一二七號函、九十年十月二十三日元證字第
      一四二二號函；大信證券股份有限公司九十年八月二十九日（九十）信（莊分
      ）字第一七九三號函、九十年十月二十九日（九十）信（莊分）字第二二九五
      號；永利證券股份有限公司九十年八月二十七日（九○）永證字第二九八號、
      九十年十月二十四日（九○）永證字第三四八號、九十一年九月三十日（九一
      ）永證字第一九四號函，及各函所附證券交易明細資料影本附卷可參，難認被
      告有為原告下單買賣股票之事實。而被告實際上有無下單不知道等情，亦據當
      時擔任被告之會計李芳玲於九十一年十一月十二日本院刑事庭八十八年度訴字
      第八○四號偽造文書等案件審判期日亦證稱在卷（見上開刑事卷第四卷第四十
      一頁）。況有價證券之買賣係採電腦自動撮合交易方式，成交之機率具有不確
      定性，非必均得以所下單價購得或出售股票，被告稱均得以電腦行情下一檔所
      跳出之行情為成交價，亦與股票交易之實際情形有間。原告主張被告向其詐取
      金錢，實際上並未代其購買任何股票，應堪信採。
（二）按因故意或過失，不法侵害他人之權利者，負損害賠償責任。故意以背於善良
      風俗之方法，加損害於他人者亦同，民法第一百八十四條第一項定有明文。被
      告以提供證券帳戶供原告買賣股票，並代為下單，以電腦行情下一檔所跳出之
      行情為成交價，逐日記帳為由，說服原告交付款項，然實際並未替原告下單買
      賣股票，詐騙原告，顯係以背於善良風俗之方法，加損害於原告，則原告主張
      被告應負侵權行為損害賠償責任，賠償其因此交付金錢所受之受損害，自為可
      採。惟原告實際交付被告之金錢數額為七十九萬元，非八十六萬四千六百九十
      七元，難認其受有超逾七十九萬元之損害，又原告曾於八十八年五月五日請被
      告代為將其投資款中之十九萬元轉交予訴外人柯守明，並載明於其所製作之第
      十一號對帳單內，為其所自陳，並有該對帳單影本在卷可憑（見本院卷第二五
      二頁、第一二九頁），而被告亦確將該十九萬元轉入柯守明之帳戶中，此亦有
      柯守明之帳冊影本附卷可按（見本院卷第一四八頁至第一五○頁），此部分無
      異原告已取回，亦應予以扣除。則原告請求被告給付超逾六十萬元部分，即難
      認為有理由。至原告主張被告已匯還二萬元部分，因被告抗辯此部分款項與本
      件無關，其不主張扣抵，故而無庸扣除。
（三）又按負損害賠償責任者，除法律另有規定或契約另有訂定外，應回復他方損害
      發生前之原狀。因回復原狀而應給付金錢者，自損害發生時起，加給利息。又
      應付利息之債務，其利率未約定，亦無法律可據者，週年利率為百分之五，民
      法第二百十三條第一項、第二項、第二百零三條分別定有明文。本件原告因受
      被告詐騙而分別以到期日為八十四年十二月三十日及八十五年十二月十三日之
      支票兩紙交付被告七十九萬元，已如前述，則原告請求被告自八十八年六月九
      日起計付遲延利息，固為可取，惟其請求利息超過週年利率百分之五部分，則
      屬無據。
四、綜上所述，原告依侵權行為之法律關係，請求被告給付六十萬元及自八十八年六
    月九日起至清償日止按週年利率百分之五計算之利息之範圍內，洵屬有據，應予
    准許，逾此範圍之請求，為屬無據，應予駁回。
五、兩造其餘主張陳述及所提之證據，經本院審酌後，認均不足以影響本判決之結果
    ，均毋庸再予論述，附此敘明。
五、結論：本件原告之訴為一部有理由，一部無理由，並依民事訴訟法第第七十九條
    ，判決如主文。
中　　　華　　　民　　　國　　九十三　　年　　　四　　　月　　二十三　　日
                         臺灣臺北地方法院民事第三庭
                               法      官  張靜女
右為正本係照原本作成
如對本判決上訴，須於判決送達後廿日內向本院提出上訴狀
中　　　華　　　民　　　國　　九十三　　年　　　四　　　月　　二十三　　日
                                法院書記官  莊滿美
